臺灣板橋地方法院刑事裁定　　　　　　　 96年度聲判字第5號
聲　請　人　乙○○
即　告訴人
代　理　人　郭玉瑾律師
被　　　告　甲○○
上列聲請人因被告妨害名譽案件，不服臺灣高等法院檢察署95年
度上聲議字第5747號駁回再議之處分（原不起訴處分案號：臺灣
板橋地方法院檢察署95年度偵字第21972號），聲請交付審判，
本院裁定如下：
    主  文
聲請駁回。
    理  由
一、按告訴人不服上級法院檢察署檢察長或檢察總長認再議為無
    理由而駁回之處分者，得於接受處分書後10日內委任律師提
    出理由狀，向該管第一審法院聲請交付審判。法院認為交付
    審判之聲請不合法或無理由者，應駁回之。刑事訴訟法第25
    8條之1、第258條之3第2項前段，分別定有明文。依上開條
    文立法意旨，既係對於檢察官不起訴或緩起訴裁量權制衡之
    一種外部監督機制，法院僅就檢察官所為不起訴或緩起訴之
    處分是否正確加以審查，以防止檢察機關濫權，依此立法精
    神，法院就聲請交付審判案件之審查，所謂「得為必要之調
    查」，其調查證據之範圍，自應以偵查中曾顯現之證據為限
    ，不可就告訴人新提出之證據再為調查，亦不可蒐集偵查卷
    外之證據，否則將與刑事訴訟法第260條之再行起訴規定混
    淆不清（參照臺灣高等法院91年4月25日第1次刑事庭庭長法
    律問題研究會議決議意旨），合先敘明。
二、本件聲請人以被告涉犯公然侮辱罪嫌，向臺灣板橋地方法院
    檢察署提出告訴，經該署檢察官於95年10月27日以95年度偵
    字第21972號為不起訴處分，告訴人不服聲請再議，亦經臺
    灣高等法院檢察署檢察長以再議為無理由而於95年12月28日
    以95年度上聲議字第5747號處分書駁回再議之聲請，並於96
    年1月10日合法送達該處分書予聲請人等情，業經本院調借
    相關偵查卷宗核閱屬實，並有臺灣高等法院檢察署送達證書
    1紙附卷可稽，聲請人於96年1月18日委任律師向本院提出本
    件交付審判之聲請，有本件聲請狀首頁之收狀戳及狀附之委
    任狀1紙在卷可按，核與前揭聲請交付審判規定相符，程序
    上要屬合法。
三、聲請交付審判意旨略以：本件案發現場係位於不特定人或多
    數人得以共見共聞之服飾店內及店外，該當公然侮辱罪「公
    然」之要件；被告係以「妳這個跛腳仔、跛腳仔，心地不好
    ，我同情妳是跛腳仔」等令聲請人難堪之語句，侮辱聲請人
    ，已嚴重侵害聲請人之人性尊嚴，且有被告自白、在場目擊
    之證人黃少惠、王順利、邱鳳玲等可證；又被告明知聲請人
    有肢障之缺陷，卻故意往最痛處刺傷，加以當時情況，被告
    抓著衣架作勢要打聲請人，豈可能說是可憐、同情聲請人跛
    腳？且公然侮辱不應因行為人侮辱語句係出於情緒性發洩或
    未經深思熟慮而阻卻不法，故被告主觀上亦具侮辱之故意。
    是以被告犯行實已達受有罪判決之高度可能，詎公訴人應起
    訴而未起訴，已違反起訴法定原則，聲請人不服原處分，爰
    聲請鈞院裁定交付審判云云。經查：
（一）聲請人係屬中度肢障之人，此有中華民國身心障礙手冊影
      本1 紙附卷可稽，合先敘明。本件被告堅詞否認有何公然
      侮辱犯行，辯稱：當時在黃少惠店內和聲請人理論，只說
      ：「人若是跛腳，大家都會同情妳，不要講說面惡獠獰言
      語，黃少惠只欠妳會錢幾萬元而已」；黃少惠於偵查時則
      結證稱：「邱只是說人若是跛腳，大家都會同情妳，不要
      講說面惡獠獰言語，黃少惠只欠妳會錢幾萬元而已」、「
      當時是魏對邱說她跟警察都很好，已經請好律師要告死邱
      ，邱並無罵魏跛腳」等語；原檢察官依聲請人所請傳喚案
      發當天到場處理之員警王順利，到庭結證亦稱：「我到場
      時所有人都在店內，但後來我請他們到店外協調，當時被
      告與告訴人2 人一直爭執，我沒有聽到被告罵告訴人跛腳
      」等語。依黃少惠、王順利所證目擊經過，無法認定被告
      有聲請人所稱之「妳這個跛腳仔、跛腳仔，心地不好，我
      同情妳是跛腳仔」等謾罵、嘲弄語句。另原檢察官雖未傳
      喚邱鳳玲、黃偉理，惟查，依聲請人所請，邱鳳玲待證事
      項為「員警在店門外查問被告為何罵人跛腳，被告回答員
      警說：『我罵她跛腳是可憐她。人家不過欠她一、二十萬
      元而已，有什麼好討的』」。而此待證事項無非在證明到
      場處理之警員有聽聞被告以「跛腳」罵聲請人，而警員王
      順利已到庭具結證稱未聽聞被告有辱罵聲請人跛腳等語，
      業如前述。即無再予傳喚證人邱鳳玲之必要。另黃偉理待
      證事項則為被告曾於警詢筆錄時自白曾以「跛腳」罵聲請
      人，然本院查被告於警詢筆錄中並無自白紀錄，且本案重
      點在於被告究有無於案發時地辱罵聲請人，該待證事項自
      以調查當時在場目擊者之證詞較足憑信。綜上，客觀上並
      無證據足資證明被告有以「跛腳」侮辱聲請人之行為，而
      原檢察官未傳喚邱鳳玲或黃偉理，亦無任何偵查不備情形
      。
（二）所謂侮辱，乃對他人為輕蔑表示之行為，侮辱行為之內涵
      ，須具有足使他人在精神上、心理上有感受到難堪或不快
      之虞者，亦即侮辱行為本身須具有侵害他人感情名譽之一
      般危險者，始足當之。且侮辱之判斷應顧及行為人之年齡
      、教育程度、職業、與被害人之關係、行為地之方言或用
      詞習慣等事項，而不能一概而論。被告因黃少惠與聲請人
      之會款事務而與聲請人發生爭執，其於案發時雖有說「跛
      腳」等語，惟「跛腳」一詞於客觀上係對於人之身體特徵
      描述，並非具有絕對之善、惡性，尚難執此遽認為此語對
      聲請人之名譽造成貶損，故被告說「跛腳」一詞是否具有
      侮辱故意，仍須綜合案發當時具體情事為評價，以免偏頗
      。行為人主觀上必須認識客觀上之行為有足使他人在精神
      上、心理上感受到難堪或不快之虞者，才具有本罪之故意
      。本院遍查全案卷證，衡酌本件雙方爭執之整體狀況，依
      前揭判斷標準，被告當時說「跛腳」話語其目的應非在貶
      抑聲請人之人格或社會地位，原不起訴處分書及駁回再議
      聲請書認被告應無妨害聲請人名譽之故意，洵無不合。
（三）綜上所述，本件並無證據足資認定被告客觀上有侮辱聲請
      人之行為，亦欠缺侮辱之故意，是難遽以公然侮辱罪相繩
      。此外，復查無其他積極證據，足資認定被告有何上開犯
      行，應認其罪嫌不足。故原偵查、再議機關依偵查所得證
      據，認聲請人所告訴被告涉犯上開罪嫌之犯罪嫌疑不足，
      而先後所為不起訴處分及駁回再議聲請之處分，均核無不
      合。聲請人猶執陳詞，指摘不起訴及駁回再議等處分為不
      當，聲請交付審判，為無理由，應予駁回。
據上論斷，應依刑事訴訟法第258條之3第2項前段，裁定如主文
。
中　　華　　民　　國　　96　　年　　3 　 月　　9   　 日
                　刑事第七庭審判長法  官  胡堅勤
                                  法  官  王瑜玲
                                  法　官　李君豪
上列正本證明與原本無異。
本件裁定不得抗告。
                                  書記官  林文達
中　　華　　民　　國　　96　　年　　3 　　月　　9 　　日
